臺灣新北地方法院行政訴訟判決　
111年度簡字第116號
111年11月16日辯論終結
原      告  陳瑋郁  

被      告  新北市政府環境保護局

代  表  人  程大維  
訴訟代理人  朱祐陞  
            黃懷恩  
            劉仁平  
上列當事人間因噪音管制法事件（原處分案號：111年4月21日新
北環稽字第00-000-000000號），原告不服中華民國111年7月14
日新北府訴決字第0000000000號函附新北市政府訴願決定（案號
：0000000000號），提起行政訴訟，本院判決如下：
    主  文
原告之訴駁回。
訴訟費用由原告負擔。
    事實及理由
壹、程序事項：
　　本件為罰鍰處分涉訟，其標的金額為罰鍰新臺幣（下同）30
    00元（金額在40萬元以下），依行政訴訟法第229條第1項及
    第2項第2款規定，應適用簡易訴訟程序，以地方法院行政訴
    訟庭為第一審管轄法院，合先敘明。
貳、實體方面：
一、爭訟事實概要：緣原告於111年2月8日23時20分許，騎乘車
    牌號碼000-000號普通重型機車（下稱系爭機車），行經新
    北市板橋區新北大橋下橋處為警進行路邊攔查，發現該機車
    使用未經主管機關噪音審驗或檢驗合格之排氣管於禁止時段
    (晚上10時至翌日上午6時)行駛於道路，已違反噪音管制法
    第8條第4款暨新北市政府110年10月25日新北府環空字第110
    19696401號公告事項八、㈡之規定，被告爰依同法第23條暨
    違反噪音管制法案件裁罰基準第2點附表1項次1規定，開立1
    11年4月21日新北環稽字第00-000-000000號裁處書，處原告
    新臺幣3,000元整罰鍰。原告不服該處分提起訴願，亦經受
    理訴願機關新北市政府決定訴願駁回，遂提起本件行政訴訟
    。
二、原告起訴主張及聲明：
㈠、主張要旨：
⑴、因本人使用之機車車號為000-000，騎乘使用多年許久，故原
    廠排氣管年久失修，導致破洞、破損，無排氣消音之功能，
    致使騎乘機車時噪音過大，便於傳統機車行維修，經詢問機
    車行報價，原廠排氣管售價為3600元，副廠排氣管為1500元
    ，且副廠排氣管為白鐵不會生锈，且副廠排氣管工廠有經國
    家核可設立，有工廠登記証、營利事業許可証，出廠的排氣
    管均有經國家核可出廠、並抽取稅金。
⑵、經本人評估、考慮過後，便選擇副廠排氣管安裝，這是憲法
    賦予人民自由選擇的權利，憲法是凌駕法律、法律凌駕行政
    命令的。且本人使用、騎乘的機車，均有經過國家車輛監理
    機關查驗合格的，每年均有經國家設立的排氣檢驗站檢驗排
    氣、空污的，均有合格檢驗通過的。
㈡、當庭主張意旨：
⑴、當時是酒測臨檢，並非噪音攔查勤務。且噪音攔查並非員警
    之正常勤務。當時員警是說環保局有行文至他們新北市政府
    警察局，說請員警攔查改裝排氣管之檢驗，可是我當時有跟
    員警講，如果是改裝排氣管，但這是經過國家檢驗政府核定
    之排氣管，怎麼能認定是改裝排氣管，且當時並無噪音檢測
    設備，怎麼能認定此排氣管為改裝噪音排氣管，且後續有經
    過環保局檢驗合格證明，且員警當初檢驗所拍照的排氣管，
    與我申復申告之排氣管為同壹只，只是顏色不同而已，因網
    路查詢有人建議先噴黑才不會被誤認為是改裝排氣管，所以
    我先噴黑再做檢驗合格通過。
⑵、被告說有民眾檢舉我的車噪音過大，是因為如果個人要去檢
    驗排氣管需要自費1-2萬元之間的費用，而要去環保局檢驗
    的話，需要民眾去檢舉，所以我是用自己的信箱去檢舉自己
    ，他們所謂的檢舉民眾就是我自己。且此排氣管是經過國家
    核可設立，不一定符合相關法規的話，這是環保局的困難，
    而非要由百姓承擔，百姓是有納稅繳稅的。再來，員警是依
    法酒測臨檢跟勤務臨檢，並非要因新北市政府行文噪音拍照
    檢舉，這並非一般員警的勤務，請不要再增加一般員警的勤
    務了。排氣管並沒有所為原廠副廠，只要能裝上並不要製造
    噪音就行了，機車製造廠出來就是原廠，副廠製造出來的也
    不一定要經過原廠設立核可，原廠並沒有申請專利。
㈢、聲明：⑴原處分及訴願決定均撤銷。⑵訴訟費用由被告負擔。
三、被告答辯及聲明：
㈠、答辯要旨：
⑴、查新北市政府110年10月25日新北府環空字第11019696401號
    公告係依據噪音管制法第8條授權訂定，其目的係為維護民
    眾夜間休憩環境安寧，車輛應使用原廠排氣管或經行政院環
    境保護署認證實驗室取得噪音檢測合格之排氣管，行駛於道
    路。故爰禁止於夜間特定時段使用未經主管機關噪音審驗或
    檢驗合格排氣管之車輛行駛於道路，一經違反者即應受罰。
⑵、查本件係新北市政府警察局海山分局交通分隊員警於111年2
    月8日23時20分於新北市板橋區新北大橋下橋處進行路邊攔
    查勤務時，當場以目視發現原告使用疑似未經主管機關噪音
    審驗或檢驗合格之排氣管，經移案被告查察判定系爭車輛亦
    未有檢驗合格之資訊，違規行為明確。前揭公告課予之義務
    係禁止於晚上10時至翌日上午6時，使用未經主管機關噪音
    審驗或檢驗合格排氣管之車輛行駛於道路，倘經查證為未經
    噪音審驗或檢驗合格排氣管，即符合前述公告違法要件。
⑶、原告主張選擇副廠排氣管安裝係人民自由選擇的權利等語。
    查憲法第23條規定：「……為防止妨礙他人自由、避免緊急危
    難、維持社會秩序，或增進公共利益所必要者外，不得以法
    律限制之。」，惟噪音管制法係為維護國民健康及環境安寧
    ，提高國民生活品質所制定，屬增進公共利益所必要者之法
    律限制，故噪音管制法及依噪音管制法第8條授權訂定之新
    北市政府110年10月25日新北府環空字第11019696401號公告
    亦為原告須遵守之法律，是以原告依自由選擇安裝之排氣管
    仍須符合公告規定，原告於禁止時段，使用未經主管機關噪
    音審驗或檢驗合格排氣管之車輛行駛於道路，確有法定義務
    之違反。
⑷、原告主張均有合格檢驗通過等語，惟依原告所提供之排氣管
    檢驗合格佐證及系爭車輛檢測紀錄，其噪音檢驗合格日期為
    111年9月2日，在本案違規日期111年2月8日之後，屬事後改
    善行為，仍難阻卻其使用未經主管機關噪音審驗或檢驗合格
    排氣管之車輛行駛於道路之違法事實，尚難執為免責之論據
    。
⑸、綜上，原告駕駛系爭車輛於禁止時段(晚上10時至翌日上午6
    時)行駛於道路，經路邊攔查發現該車使用未經主管機關噪
    音審驗或檢驗合格之排氣管。被告據以裁處，並無不合。原
    告所訴，顯無理由。
㈡、當庭答辯要旨：
⑴、原告在111年9月2日驗車合格，在嚴謹法規上來說，僅是檢驗
    噪音合格，噪音審驗或檢驗規範有更多檢測，例如加速噪音
    。然後原告9月2日來驗車原因是因為有民眾檢舉他的車噪音
    過大，客觀事實來說，原告車輛在行駛道路上民眾也認為他
    的車噪音會嚴重妨礙安寧。另本局有跟機車廠商詢問過，市
    面上並沒有所為副廠的排氣管，所謂副廠應該是由原廠授權
    情況可販售之排氣管，但現行市面上並沒有廠商取得授權。
    因而我們依照噪音管制法第8條第4款公告外，也提供排氣管
    廠商可以向中央主管機關作審驗檢驗取得合格認證。
⑵、因為市長關心噪音安寧問題，自從106 年開始就公告此法規
    ，然後法規公告後因環保局人力及相關問題，環保局有另外
    提出行政協助，警察局配合我們在勤務上，不論酒測或巡邏
    時，只要發現類似案件，就會將相關案件通報至環保局，此
    法規的規定寫說晚上10點到早上6 點禁止使用未經主管機關
    審驗或檢驗合格排氣管之車輛行駛道路。上述條件只要有照
    片以及攔查佐證即可。而警察局行政協助勤務很多，不能說
    只擺酒測臨檢就只能查酒測，可能會依照其他機關行政要求
    而額外增加勤務。
⑶、現行法規只要是鐵工廠就能製造鐵製品，但在經濟部管制下
    為零件一類，屬於替換性零件，不會要求要通過相關法規，
    即可以生產及販售。合格出廠並不代表此零件在替換後可以
    符合國家相關法規。就如同噪音管制法第8條第4款，煙火禁
    止在管制時段施放，它也是合格出廠之東西，但在管制時段
    使用就屬於違法。被告同意排氣管生產及出廠是經過國家核
    可出廠販售，但使用上不一定能符合其他法規。
⑷、第一點是這條法規要求在行駛前要取得合格認證，事後取得
    只能視為改善行為，第二點，原告來驗車的排氣管外觀明顯
    與當時不同，原告說是噴黑，是否有更動其內部條件不能當
    作佐證資料，另外剛剛我有請同事調閱當天驗車照片，原告
    驗車車輛與當時比對，疑似多一截消音塞。
㈢、聲明：⑴原告之訴駁回。⑵訴訟費用由原告負擔。
四、爭點事項：
㈠、原告主張當時警方是酒測臨檢，並非噪音攔查勤務，其取締
    過程是否符正當法律程序？
㈡、原告主張副廠排氣管工廠有經國家核可設立，有工廠登記証
    、營利事業許可証，換裝副廠排氣管於111年9月2日合格檢
    驗通過，裁罰是否適法有據？
㈢、選擇副廠排氣管安裝，這是憲法賦予人民自由選擇的權利，
    法律及行政命令凌駕憲法，原告主張是否有理？
五、本院判斷：
㈠、前提事實：如爭訟概要欄所示之事實，除上開爭點外，其餘
    為兩造所不爭執，並有111年8月26日新北環空字第11116257
    56號新北市政府環境保護局噪音檢驗合格函（見本院卷第21
    -22頁）、新北市政府111年7月14日新北府訴決字第0000000
    000號(案號：0000000000號)訴願決定書、新北市政府環境
    保護局111年5月4日新北環稽字第00-000-000000號裁處書之
    訴願答辯書、原告(陳瑋郁)訴願書、新北市政府環境保護局
    111年4月21日新北環稽字第00-000-000000號執行違反噪音
    管制法案件裁處書及送達證書、111年2月8日新北市政府警
    察局查處機動車輛排氣管通報單及採證相片、車輛(車號：0
    00-000)檢測紀錄、原告戶籍及姓名更改資料表（見本院卷
    第51-81頁）等資料在卷可稽，此部分事實應堪認定。
㈡、本件應適用之相關法令：
⑴、警察職權行使法第8條第1項第2款：「警察對於已發生危害或
    依客觀合理判斷易生危害之交通工具，得予以攔停並採行下
    列措施：二、檢查引擎、車身號碼或其他足資識別之特徵。
    」。
⑵、噪音管制法第2條規定：「本法所稱主管機關：在中央為行政
    院環境保護署；在直轄市為直轄市政府；在縣（市）為縣（
    巿）政府。」及新北市政府109年2月14日新北府環秘字第10
    90218367號公告：「主旨：本府關於…噪音管制法…所定主管
    機關權限，劃分予本府環境保護局執行，並...自即日生效
    。」，準此，本案被告為有權限處分之機關。
⑶、噪音管制法第12條規定：「國內生產銷售之機動車輛，應取
    得中央主管機關核發之車型噪音審驗合格證明，始得申請牌
    照……」，意即任何領有牌照之車輛，都須符合噪音管制標準
    並取得噪音審驗合格證明；爰此，針對排氣管改裝之車輛，
    當然亦須依法比照辦理。
⑷、噪音管制法施行細則第4 條規定：「直轄市、縣（市）主管
    機關依本法第八條所為之公告，應報請中央主管機關核定。
    」。
⑸、噪音管制法第8條第4款規定：「噪音管制區內，於直轄市、
    縣（市）主管機關公告之時間、地區或場所不得從事下列行
    為致妨害他人生活環境安寧：四、其他經主管機關公告之行
    為」。
⑹、噪音管制法第23條規定：「違反第八條規定者，處新臺幣三
    千元以上三萬元以下罰鍰，並令其立即改善；未遵行者，按
    次處罰。」。
⑺、新北市政府110年10月25日新北府環空字第11019696401號公
    告八：「於本市各類噪音管制區內不得從事下列行為致妨害
    他人生活環境安寧：（二）於晚上10時至翌日上午6時，使
    用未經主管機關噪音審驗或檢驗合格排氣管之車輛行駛於道
    路。」。
⑻、違反噪音管制法案件裁罰基準第2條規定：「違反本法規定
　　者，罰鍰額度依附表一所列情事裁處之。」。
　　附表一：
項次 違反法條 裁罰法條 違反事實 罰鍰上、下限 裁罰基準 1 第8條 第23條 於公告之時間、地區或場所，從事第8條規定之致妨害他人生活環境安寧之行為 3,000元~3萬元 1.第1次違反裁處3,000元。 2.經處罰後仍未停止其行為者，其按次處罰金額得依第1次裁處金額逐次遞增至上限金額。 

㈢、被告係依噪音管制法第8條授權及噪音管制法施行細則第4條
    規定，擬定「新北市噪音管制區內禁止行為及管制區域與時
    間」之公告，於法並無不合。其目的係為維護民眾夜間休憩
    環境安寧，應使用原廠排氣管或經行政院環境保護署認證實
    驗室取得噪音檢測合格之排氣管，行駛於道路，爰禁止於夜
    間特定時段使用未經主管機關噪音審驗合格排氣管之車輛行
    駛於道路，一經違反者，即應受罰。按被告於110年10月25
    日以新北府環空字第11019696401號公告八：「於本市各類
    噪音管制區內不得從事下列行為致妨害他人生活環境安寧：
    （二）於晚上10時至翌日上午6時，使用未經主管機關噪音
    審驗或檢驗合格排氣管之車輛行駛於道路。」。準此，系爭
    公告管制時段，使用未經主管機關噪音審驗或檢驗合格排氣
    管之車輛行駛於道路，係管制其「行為」，若有其行為即應
    受罰。
㈣、查本件係新北市政府警察局海山分局交通分隊員警於111年2
    月8日23時20分於新北市板橋區新北大橋下橋處進行路邊攔
    查勤務時，當場以目視發現原告騎乘車牌號碼000-000號普
    通重型機車，使用疑似未經主管機關噪音審驗或檢驗合格之
    排氣管，經移案被告查察判定系爭車輛亦未有檢驗合格之資
    訊，此有111年2月8日新北市政府警察局查處機動車輛排氣
    管通報單及採證相片、車輛(車號：000-000)檢測紀錄在卷
    足資佐證（見本院卷第73-79頁），而依上開110年10月25日
    以新北府環空字第11019696401號公告八課予之義務係禁止
    於晚上10時至翌日上午6時，使用未經主管機關噪音審驗或
    檢驗合格排氣管之車輛行駛於道路，倘經查證為未經噪音審
    驗或檢驗合格排氣管，即符合前述公告違法要件，其違規行
    為事證明確，被告依法裁罰，核無違誤。
㈤、原告以上開主張要旨置辯。惟查：　　
⑴、依上開警察職權行使法第8條第1項第2款規定，對交通工具，
    得予以攔停並檢查引擎、車身號碼或其他足資識別之特徵。
    又行政程序法第19條規定所謂「行政協助」，係指平行或不
    相隸屬之行政機關間，基於請求，由被請求機關就屬其權限
    範圍內行為，提供補充性協助，應限於行政機關相互間，且
    限於公法上行政行為，不包括私法行為；又所稱「隸屬關係
    」，不以行政體系內直接上下隸屬關係者為限，包括就該待
    辦事項有指揮、監督關係者在內（法務部法律字第10603508
    070號函釋參照）。被告為提高行政效率，於110年7月26日
    以新北環空字第1101371477號函請新北市政府警察局請各分
    局執行攔查夜間管制時段使用未經主管機關審驗合格排氣管
    車輛之案件，此有上開函文在卷可稽（見本院卷第105頁）
    。是以原告主張當時警方是酒測臨檢，並非噪音攔查勤務，
    質疑其取締過程是否符正當法律程序，容有誤解。
⑵、又依被告訴訟代理人黃懷恩於審理時陳稱：「合格出廠並不
    代表此零件在替換後可以符合國家相關法規。就如同噪音管
    制法第8 條第4 款，煙火禁止在管制時段施放，它也是合格
    出廠之東西，但在管制時段使用就屬於違法。被告同意排氣
    管生產及出廠是經過國家核可出廠販售，但使用上不一定能
    符合其他法規。」，是原告主張主張副廠排氣管工廠有經國
    家核可設立，並不代表於管制時段使用即無違法。
⑶、系爭機車於111年9月2日噪音值雖經檢驗合格，此有111年8月
    26日新北環空字第1111625756號新北市政府環境保護局噪音
    檢驗合格函在卷可參（見本院卷第21-22頁），原告陳稱，
    當天排氣管跟原本2月份為同只排氣管等語；被告訴訟代理
    人黃懷恩則稱：「原告來驗車的排氣管外觀明顯與當時不同
    ，是否有更動其內部條件不能當作佐證資料，原告驗車車輛
    與當時比對，疑似多一截消音塞」等語（見本院卷第102頁
    ）。然從攔查時採證照片（見本院卷第74-75頁）與查驗時
    所採證照片比對（見本院卷第79頁），外觀上確有多一截「
    消音塞」情狀，然縱如原告所述，僅是噴黑而已，是同只排
    氣管，然亦是事後改善行為，仍難阻卻其使用未經主管機關
    噪音審驗或檢驗合格排氣管之車輛行駛於道路之違法事實，
    尚難執為免責之論據。
⑷、又原告主張選擇副廠排氣管安裝係人民自由選擇的權利等語
    。查憲法第23條規定：「……為防止妨礙他人自由、避免緊急
    危難、維持社會秩序，或增進公共利益所必要者外，不得以
    法律限制之。」，惟依噪音管制法第1條規定，為維護國民
    健康及環境安寧，提高國民生活品質，特制定本法，屬增進
    公共利益所必要者之法律限制，故噪音管制法及依噪音管制
    法第8條授權訂定之新北市政府110年10月25日新北府環空字
    第11019696401號公告亦為原告須遵守之法律，是以原告依
    自由選擇安裝之排氣管仍須符合公告規定，原告於禁止時段
    ，使用未經主管機關噪音審驗或檢驗合格排氣管之車輛行駛
    於道路，仍有法定義務之違反。
㈥、本件原告違反噪音管制法第8條規定，其行為態樣係於公告時
    間、地區或場所從事第8條規定妨害他人生活環境安寧之行
    為，依同法第23條應科處3千元至3萬元之罰鍰，被告依噪音
    管制法案件裁罰基準之規定，認定原告騎乘系爭機車於禁止
    時段行駛於道路，經路邊攔查時發現該機車使用未經主管機
    關噪音審驗或檢驗合格之排氣管，審酌原告違法情節及程度
    暨應受責難程度及所生影響等因素，基於維護公共利益之重
    要性，依上開違反噪音管制法案件裁罰基準第2條及上開附
    表一規定，科處原告法定最低額度罰鍰3000元，洵屬適法有
    據。綜上所述，原告主張各節，均無可採，被告以原告違反
    行為時噪音管制法第8條規定，依同法第23條規定，處原告
    最低額度罰鍰3,000元，徵諸前揭規定，於法並無不合，訴
    願決定予以維持，並無不當。
六、本件事證已臻明確，兩造其餘攻擊防禦方法經本院審酌後，
    核與判決結果均不生影響，故不再逐項論述，附敘明之。
七、據上論結，原告訴請撤銷，為無理由，應予駁回，訴訟費用
    由原告負擔。
八、依行政訴訟法第 236 條、第 195 條第１項後段、第 98 條
    第 1 項前段，判決如主文。
中　　華　　民　　國　 111　　年　　11　　月　　30　　日
                  行政訴訟庭法  官　陳伯厚
上為正本係照原本作成。
如不服本判決，應於判決送達後20日內，向本院提出上訴狀並表
明上訴理由（原判決所違背之法令及其具體內容或依訴訟資料可
認為原判決有違背法令之具體事實），其未載明上訴理由者，應
於提出上訴後20日內向本院補提理由書（上訴狀及上訴理由書均
須按他造人數附繕本，如未按期補提上訴理由書，則逕予駁回上
訴），並應繳納上訴裁判費新臺幣3,000 元　　
                            書記官  陳柔吟　　
中　　華　　民　　國　　111 　年　　11　　月　　30　　日